【裁判字號】    90,訴,2012
【裁判日期】    901012
【裁判案由】    毒品危害防制條例
【裁判全文】
台灣台中地方法院刑事判決                          九十年度訴字第二一二號
    公  訴  人  台灣台中地方法院檢察署檢察官
    被      告  甲○○
右列被告因違反毒品危害防制條例案件，經檢察官提起公訴（九十年度毒偵字第三四
五六號），本院判決如左：
    主  文
甲○○連續施用第一級毒品，累犯，處有期徒刑拾月。
    事  實
一、甲○○前曾於民國（下同）七十七年十二月二十七日因懲治盜匪條例、妨害自由
    案件，經本院分別判處有期徒刑七年三月，褫奪公權五年、四月，定其應執行刑
    為有期徒刑七年五月，褫奪公權五年，於七十八年二月十日判決確定（八十年減
    刑為有期徒刑七年四月，褫奪公權五年），於七十八年二月二十二日送監執行，
    於八十一年十一月九日假釋出獄付保護管束，期間至八十五年二月六日始行期滿
    ；於假釋期間內之八十三年三月三十一日復因違反麻醉藥品管理條例案件，經本
    院判處有期徒刑三月，如易科罰金以三百元折算一日，於八十三年五月九日判決
    確定，於八十三年五月二十七日准予易科罰金而執行完畢；而其前開假釋經撤銷
    後，於八十三年八月十二日再入監執行殘刑有期徒刑三年三月十五日，期間至八
    十六年十一月二十六日止；復因違反槍砲彈藥刀械管制條例案件，於八十四年一
    月六日經本院判處有期徒刑三月，如易科罰金以三百元折算一日，於八十四年二
    月四日判決確定，於八十四年二月二十七日送監而接續執行，刑期起算日八十六
    年十一月二十七日；嗣於八十五年五月二十四日縮短刑期假釋出獄，期間至八十
    七年一月二十九日始行期滿；假釋中，又於八十六年三月十三日因違反麻醉藥品
    管理條例案件，經本院判處有期徒刑六月，如易科罰金以三百元折算一日，於八
    十六年六月三日經台灣高等法院台中分院駁回上訴而告確定，於八十六年八月十
    六日接續執行（前開假釋經撤銷後，應執行懲治盜匪條例案件之殘刑有期徒刑一
    年八月五日），嗣於八十八年一月二十一日縮短刑期假釋出獄，期間至八十八年
    九月十三日止，假釋未經撤銷，其未執行之刑，以已執行論。
二、甲○○前因施用毒品案件，經台灣台中地方法院檢察署檢察官聲請本院裁定送台
  灣台中看守所附設勒戒處所觀察、勒戒後，認無繼續施用毒品之傾向，而由台灣
    台中地方法院檢察署檢察官於八十九年七月十五日以八十九年度毒偵字第四四八
    二號不起訴處分確定。詎仍不知悔改，五年內復基於施用第一級毒品之概括犯意
    ，於八十九年十二月七日回溯前九十六小時內某時，及自九十年二月間起，至同
    年三月十五日上午十時許止，在其位於台中縣龍井鄉○○村○○路三四二之一號
    住處，以將第一級毒品海洛因摻入香煙中，再點火使生煙霧後，以口鼻吸入之方
    式，連續施用第一級毒品海洛因四次。嗣於九十年三月十六日下午四時許，為警
    持搜索票至其前開住處查獲，並扣得其所有殘留第二級毒品安非他命空袋一個、
    藥鏟一支與安非他命吸食器一組，經採其尿液送驗結果檢出甲基安非他命及嗎啡
    陽性反應（其施用第二級毒品安非他命犯行，業經本院以九十年度易字第一六九
    六號判處有期徒刑四月確定），嗣經台灣台中地方法院檢察署檢察官聲請本院以
    九十年度毒聲字第一三六五號裁定送台灣台中看守所附設勒戒處所觀察、勒戒後
    ，認有繼續施用毒品之傾向，再由台灣台中地方法院檢察署檢察官聲請本院以九
    十年度毒聲字第一九一五號裁定令戒治處所施以強制戒治一年。
三、案經台中縣警察局烏日分局報告及台灣台中地方法院檢察署檢察官自動檢舉偵查
    起訴。
    理  由
一、訊據被告甲○○固坦承有於九十年二月間及於九十年三月十五日連續施用第一級
    毒品海洛因三次之事實，惟矢口否認有於八十九年十二月七日前施用海洛因之犯
    行，辯稱：其至台中縣警察局烏日分局採尿前並未施用海洛因，可能是在搭乘友
    人綽號「芭樂」之車子前往烏日分局途中，「芭樂」在車上吸食摻有海洛因之香
    煙，未開車窗，伊在一旁才吸入含有海洛因成分之二手煙云云。然查：被告於八
    十九年十二月七日前往台中縣警察局烏日分局，及於九十年三月十六日下午四時
    許為警查獲時，二次經警採集尿液送請檢驗結果，均檢出有甲基安非他命及嗎啡
    陽性反應，有私立中山醫學院附設孫中山先生紀念醫院藥物濫用檢測中心九十年
    一月四日篩檢報告及台中縣衛生局九十年四月十日檢驗尿水報告書各一紙在卷可
    稽，且被告經台灣台中地方法院檢察署檢察官聲請本院裁定送台中看守所附設勒
    戒處所觀察、勒戒，入所時採其尿液檢驗結果，亦檢出安非他命類及鴉片類陽性
    反應，有該所九十年三月二十二日九十中所正總字第０九九六函附之濫用藥物尿
    液檢驗報告一紙附卷可稽；而一般施打毒品（或麻醉藥品），八小時內約有百分
    之八十量於尿中排出，二十四小時後剩餘量之百分之九十再排出，七十二小時後
    仍有微量排出，而因人體代謝差異（即成癮者），其代謝時間慢，故於一百二十
    小時內，利用較具公信力之儀器（如氣相層析質譜議），仍可能被檢測出，參酌
    憲兵司令部八十年五月七日（八十）鑑驗字第一七四六號函可考；又於吸食煙毒
    及麻醉藥品之旁，同時吸入該吸食者燃燒藥物所排出之氣體（即俗稱二手煙），
    能否在尿液中被檢出煙毒或甲基安非他命反應，文獻上尚無此類研究報告，然按
    法務部調查局檢驗煙毒經驗研判，若非共處於空間密閉狹小，並故意大量吸入該
    氣體，應不至於尿液中代謝出煙毒或甲基安非他命反應，亦有法務部調查局八十
    三年九月十七日八三發技一字第八三一００一八五號函可參考。是雖被告於本院
    審理中辯稱：伊係在前往烏日分局途中，與正在吸食海洛因之友人同在密閉之車
    內，才吸入海洛因之氣體云云，然被告於偵查中則係以：「可能我吸安非他命時
    ，朋友綽號『吧拉』（台語）有在吸海洛因，可能我吸到二手煙才有嗎啡陽性反
    應。」（詳偵查卷第三二頁第八行）等語置辯，其前後辯詞不一，難認何者屬實
    ，且均有卸責之嫌，均無足採。再被告前因施用毒品案件，經台灣台中地方法院
    檢察署檢察官聲請本院裁定送台灣台中看守所附設勒戒處所觀察、勒戒後，認無
    繼續施用毒品之傾向，而由台灣台中地方法院檢察署檢察官於八十九年七月十五
    日以八十九年度毒偵字第四四八二號不起訴處分確定，及被告於九十年三月十六
    日下午四時許，為警查獲後，經台灣台中地方法院檢察署檢察官聲請本院以九十
    年度毒聲字第一三六五號裁定送台灣台中看守所附設勒戒處所觀察、勒戒後，認
    有繼續施用毒品之傾向，再由台灣台中地方法院檢察署檢察官聲請本院以九十年
    度毒聲字第一九一五號裁定令戒治處所施以強制戒治一年等情，亦有台灣台中地
    方法院檢察署刑案資料查註紀錄表、本院九十年度毒聲字第一三六五號、第一九
    一五號刑事裁定及台灣台中看守所九十年四月二日九十中所正總字第一一一二號
    函附之「有無繼續施用毒品傾向證明書」在卷可稽。事證明確，被告右揭犯行，
    洵堪認定。
二、核被告所為，係犯有毒品危害防制條例第十條第一項之施用第一級毒品罪。公訴
    人雖僅就被告於八十九年十二月七日及九十年三月十六日前三日內某時施用海洛
    因之犯行提起公訴，然檢察官就犯罪事實一部起訴者，其效力及於全部，本件被
    告所自承於九十年二月間二次施用海洛因之犯罪事實，與前揭論罪科刑部分，有
    連續犯之關係，已如前述，本院自應就屬於裁判上一罪之此部分一併加以裁判。
    又被告持有第一級毒品海洛因，嗣進而施用之，其持有之低度行為應為施用之高
    度行為所吸收，不另論罪。被告先後四次犯行，時間緊接，犯罪構成要件相同，
    顯係基於概括之犯意為之，為連續犯，依刑法第五十六條之規定以一罪論，並加
    重其刑。另公訴人以被告先後二次施用毒品犯行，犯罪構成要件雖同，然其施用
    期間已逾近三月，認其犯意各別，應分論併罰，然被告既自承其於九十年二月間
    亦有二次施用海洛因之犯行，顯見被告於該段期間內，應係基於施用第一級毒品
    海洛因之概括犯意，而反覆為之，公訴人上開認定應有誤會，附此敘明。查被告
    前曾於七十七年十二月二十七日因懲治盜匪條例、妨害自由案件，經本院分別判
    處有期徒刑七年三月，褫奪公權五年、四月，定其應執行刑為有期徒刑七年五月
    ，褫奪公權五年，於七十八年二月十日判決確定（八十年減刑為有期徒刑七年四
月，褫奪公權五年），於七十八年二月二十二日送監執行，於八十一年十一月九
    日假釋出獄付保護管束，期間至八十五年二月六日始行期滿；於假釋期間內之八
    十三年三月三十一日因違反麻醉藥品管理條例案件，經本院判處有期徒刑三月，
    如易科罰金以三百元折算一日，於八十三年五月九日判決確定，於八十三年五月
    二十七日准予易科罰金執行完畢；而其前開假釋經撤銷後，於八十三年八月十二
    日入監執殘刑有期徒刑三年三月十五日，期間至八十六年十一月二十六日止；復
    因違反槍砲彈藥刀械管制條例案件，於八十四年一月六日經本院判處有期徒刑三
    月，如易科罰金以三百元折算一日，於八十四年二月四日判決確定，於八十四年
    二月二十七日送監而接續執行，刑期起算日八十六年十一月二十七日；嗣於八十
    五年五月二十四日縮短刑期假釋出獄，期間至八十七年一月二十九日屆滿；假釋
    中，復於八十六年三月十三日因違反麻醉藥品管理條例案件，經本院判處有期徒
    刑六月，如易科罰金以三百元折算一日，於八十六年六月三日經台灣高等法院台
    中分院判決上訴駁回而告確定，於八十六年八月十六日接續執行（前開假釋經撤
    銷後，應執行懲治盜匪條例案件之殘刑有期徒刑一年八月五日），嗣於八十八年
    一月二十一日縮短刑期假釋出獄，期間至八十八年九月十三日止，假釋未經撤銷
    ，其未執行之刑，以已執行論之事實，此有台灣台中地方法院檢察署刑案資料查
    註紀錄表、台灣高等法院被告全國前案紀錄表在卷可按，其於五年之內再犯有期
    徒刑以上之本罪，係屬累犯，應依刑法第四十七條之規定遞加重其刑。爰審酌被
    告曾有上開前科表所載之不良素行，均經執行完畢後，仍不知戒慎警惕，復因施
    用毒品犯行，經檢察官聲請本院裁定觀察、勒戒，為不起訴處分確定後，猶故態
    復萌，再施用毒品海洛因不輟，無視於毒品對於自身健康之戕害及國家對於杜絕
    毒品犯罪之禁令，惡性非輕，然被告犯後尚知悔悟，坦承部分犯行等一切情狀，
    量處如主文所示之刑。
據上論斷，應依刑事訴訟法第二百九十九條第一項前段，毒品危害防制條例第十條第
一項、第二十條第三項前段，刑法第十一條前段、第五十六條、第四十七條，判決如
主文。
中      華      民      國    九十      年      十      月     十二     日
                                臺灣臺中地方法院刑事第六庭
                                    法  官  許  月  馨
右正本證明與原本無異。
如不服本判決，應於判決送達後十日內向本院提出上訴狀，上訴於臺灣高等法院臺中
分院( 須附繕本 )。
                                    書記官
中      華      民      國    九十      年      十      月     十二     日
附錄所犯法條：
毒品危害防制條例
第十條第二項：施用第二級毒品者，處三年以下有期徒刑。


司法院資訊處製作；財團法人民間司法改革基金會備份。
